臺灣臺中地方法院刑事判決　　　　　　　　　　　　九十三年度訴字第三四七號
　　公　訴　人　臺灣臺中地方法院檢察署檢察官
　　被　　　告　丁○○
　　指定辯護人　本院公設辯護人己○○
右列被告因強盜等案件，經檢察官提起公訴（九十三年度偵字第一九三九六號），本
院判決如左：
    主  文
丁○○意圖為自己不法之所有，攜帶兇器，以脅迫至使不能抗拒，而取他人之物，累
犯，處有期徒刑柒年肆月，扣案之金屬製黑色玩具手槍壹枝沒收；又服用酒類，不能
安全駕駛動力交通工具而駕駛，累犯，處拘役伍拾日，如易科罰金，以佰元折算壹
日。
    事  實
一、丁○○民國八十五年間曾因違反肅清煙毒條例、麻醉藥品管理條例、槍砲彈藥刀
    械管制條例等案件，經法院分別判處有期徒刑三年、五月、七月、五月確定，嗣
    經裁定應執行有期徒刑四月一月，於八十七年三月五日假釋付保護管束，復於八
    十九年八月二十一日經撤銷假釋，剩餘殘刑二年四月二十五日，甫於九十二年五
    月四日執行完畢。詎丁○○仍不知警惕，竟基於為自己不法所有之意圖，於九十
    三年十一月二日二十一時二十四分許，持質地堅硬，重量沉重客觀上足供兇器使
    用之金屬玩具手槍一支，在臺中市○○區○○路二段六一號前，見車牌號碼ＰＩ
    —六三○○號自用小客車停於路旁，駕駛人甲○○下車買東西之際，即掏出前開
    玩具手槍，由左前方駕駛座側之車門進入車內，先以該玩具手槍指向坐在駕駛座
    旁之乙○○胸部，復再抵住其後腦，並對乙○○需索新臺幣（下同）五千元，以
    此脅迫之方式，至乙○○不能抗拒，惟因乙○○身上僅有一千元，即交付一千元
    予丁○○，適甲○○買完東西返回到車旁，見丁○○在其車內，誤認丁○○係酒
    後尋釁，即上前要求丁○○下車，丁○○不為所動，適有巡邏員警戊○○經過，
    甲○○旋即向員警求助，員警即上前盤查並要求丁○○下車，此時乙○○便乘機
    下車，丁○○隨即不顧剛在臺中市友人家中飲用高粱酒已達不能安全駕駛動力交
    通工具之程度，另基於酒後駕車之故意，即駕駛該自用小客車沿興安路往北逃逸
    ，在臺中市北屯區○○○○街口棄車逃逸，旋即於同日二十一時二十九分許，在
    臺中市北屯區○○○○街七十號前為警逮捕，並扣得前揭玩具手槍一支、現金一
    千元及前揭自用小客車一輛等物，並經警以呼氣方式檢測丁○○體內酒精濃度含
    量，其呼氣酒精濃度達每公升○．七一毫克。
二、案經臺中市警察局第五分局移送臺灣臺中地方法院檢察署檢察官偵查起訴。
    理  由
一、訊據被告固坦承於右揭時地，持前揭玩具手槍進入車牌號碼ＰＩ—六三○○號自
    用小客車內，要求坐於駕駛座旁之證人乙○○交付五千元，證人乙○○即交付一
    千元予被告，適證人甲○○向巡邏之員警求助，當員警上前盤問之際，竟不顧其
    前曾飲酒，已達不能安全駕駛動力交通工具之程度，為逃避員警之追緝，將前開
    自用小客車駛離逃逸等事實，惟矢口否認有何強盜犯行，辯稱：伊當時雖有將玩
    具手槍掏出並晃一晃，但伊已忘記當時是否有以該手槍抵住乙○○的頭，伊只是
    想向乙○○恐嚇錢財云云。
二、惟查：
(一)、被告如何於右揭時地，持前開玩具手槍，進入車牌號碼ＰＩ—六三○○號之自用
    小客車內，抵住證人乙○○胸部及後腦等部位要求其交付五千元，惟因證人乙○○身上僅有一千元，即交付一千元予被告，適證人甲○○買完東西將返回車內之
    際，見被告在其車內，誤認其係酒後尋釁鬧事，即要求被告下車，被告仍不為所
    動，證人甲○○見狀即向路過巡邏之員警請求協助等情，業據證人乙○○於本院
    審理時證述在卷（本院卷第七四頁），核與證人甲○○、戊○○證述之情節相符
    （偵卷第六六、六七、七十頁，本院卷第六六至七二頁），復有證人有乙○○領
    回交付予被告一千元之贓證物保管收據一紙、扣案之金屬玩具手槍一枝等可資佐
    證，堪可認定。被告雖辯稱伊當時是要向證人乙○○恐嚇取財，並非強盜云云，
    惟按以威嚇方法使人交付財物之強盜罪，與恐嚇罪之區別，係以對被害人施用威
    嚇程序為標準，如其程度足以抑壓被害人之意思自由，至使不能抵抗而為財物之
    交付者，即屬強盜罪，否則，被害人之交付財物與否，儘有自由斟酌之餘地者，
    即應成立恐嚇罪，此有最高法院二十年上字第一一五號判例、三十年上字第六六
    八號判例意旨足資參照。按槍枝殺傷力強大，持槍指向他人身體，已足壓制他人
    之自由意思，聽任行為人之指示，被告為一智慮成熟之成年人，對此亦應知之甚
    詳，而在此社會槍擊案件頻傳之際，被告猶蓄意持前開金屬玩具手槍，冒充真槍
  ，向證人乙○○需索金錢，足使證人乙○○誤信該手槍為真槍，而壓制證人乙○○之自由意思，聽任被告之指示交付金錢，此觀證人乙○○於本院審理時證述：
    伊看到被告拿槍出來，非常害怕，怕被告對伊有不利之動作，不敢反抗等語自明
    （本院卷第七七、七九頁）。職是，被告持前開金屬玩具手槍向證人乙○○需索
    金錢，依前開說明，以足抑壓證人乙○○之意思自由，致使不能抗拒，而交付財
    物。故被告所辯伊係恐嚇取財云云，尚無足採。
(二)、被告服用酒類已達不能安全駕駛動力交通工具之程度，猶駕駛前揭自用小客車以
    逃避員警之追緝乙節，業據被告供承在卷，核與證人戊○○即追捕被告之員警證
    述情節相符（本院卷第六七、六八頁），又被告遭逮捕後，經酒精濃度測試，被
    告呼氣之酒精濃度高達每公升○點七一毫克，有酒精濃度測試記錄單一紙（偵卷
    第三二頁）在卷可稽。按酒精對中樞神精系統有麻醉作用，對人體之影響固因人
    而異，然多與血液中之酒精濃度成正比，通常情形，血液中之酒精濃度在每公升
    一千毫克（即呼氣酒精濃度每公升零點五毫克）時，雖在外觀上無法辨識，但檢
    查眼睛機能，對反應時間功能均有降低之事實，對一般人而言，血液中酒精濃度
    增加至每公升一千至一千五百毫克（即呼氣酒精濃度約每公升零點０五至零點七
    五毫克），顯示快感、話多、臉色紅潤，每公升一千五百至二千五百毫克（即呼
    氣酒精濃度每公升零點七五至一．二五毫克）時，呈興奮、走路不穩、咬字不清
    ，稍有麻痺現象。而道路交通安全規則第一百十四條第二款規定汽車駕駛人飲酒
    後吐氣超過每公升零點二五毫克以上者，不得駕車，即是基於酒精對人體中樞神
    經系統有上述之麻醉作用，為維護安全駕駛，而為之禁止規定。復查酒精對中樞
    神精系統之麻醉作用，對人體之影響固因人而異，然多與血液中（或呼氣中）之
    酒精濃度成正比，通常情形，呼氣中酒精濃度每公升零點五五毫克或血液中酒精
    濃度在零點一一％以上，參考德國、美國之標準，肇事率為一般正常人之十倍，
    認為已達不能安全駕駛之標準，此有法務部於八十八年五月十日邀集交通部、行
    政院衛生署、內政部警政署、中央警察大學等單位相關人員召開之研商訂定刑法
    第一百八十五條之三服用毒品、麻醉藥品、酒類或其他相類之物，不能安全駕駛
    交通工具之認定標準會議結論可參。本案被告酒後駕車，為警測出之呼氣中酒精
    濃度高達每公升零點七一毫克，顯見其飲酒已達酒醉不能安全駕駛動力交通工具
    之程度，至為明顯，其此部分犯行，亦堪認定。
(三)、綜上所述，本案事證明確，被告前開犯行，堪可認定。
三、按刑法第三百三十條之攜帶兇器強盜罪，係以行為人攜帶兇器為其加重條件，此
    所謂兇器，其種類並無限制，凡客觀上足以對人之生命、身體、安全構成威脅，
    具有危險性之兇器為已足，並不以攜帶之初有行兇之意圖為必要。查扣案之玩具
    手槍，係金屬材質製作，質地堅硬，重量沉重，此經本院審理時勘驗無訛（本院
    卷第八十頁），客觀上足以對人之生命、身體、安全構成威脅，應屬兇器乙節，
    足堪認定。被告持前開玩具手槍向證人乙○○需索金錢，核其所為應係犯刑法第
    三百三十條之攜帶兇器強盜罪，公訴人認被告所為係犯刑法第三百二十八條第一
    項之普通強盜罪，容有誤會，惟其基本事實同一，應予變更起訴法條。又被告飲
    用酒類，以達於不能安全駕駛動力交通工具之程度，為逃避員警之追緝，猶駕駛
    前開自用小客車逃離，核其所為係犯刑法第一百八十五條之三酒醉駕車之公共危
    險罪。被告所犯前開二罪之間，犯意各別，罪名不同，應分論併罰之。又被告曾
    因違反肅清煙毒條例、麻醉藥品管理條例、槍砲彈藥刀械管制條例等案件，經法
    院分別判處有期徒刑三年、五月、七月、五月確定，嗣經裁定應執行有期徒刑四
    月一月，於八十七年三月五日假釋付保護管束，復於八十九年八月二十一日經撤
    銷假釋，剩餘殘刑二年四月二十五日，甫於九十二年五月四日執行完畢等情，有
    臺灣臺中地方法院檢察署刑案資料查註紀錄表，臺灣高等法院被告全國前案紀錄
    表在卷可參，其於五年以內再犯本件有期徒刑以上之二罪，為累犯，均應依刑法
    第四十七條之規定加重其刑。爰審酌被告為需索金錢，即持客觀上足供兇器使用
    之金屬製玩具手槍，向證人乙○○強盜財物，並於事發後為逃避員警追緝，而不
    顧酒醉駕車之危險，仍駕駛車輛逃離，嚴重影響社會秩序與安全，並對證人乙○○造成心理上之恐懼，與證人乙○○實際所生之損害，暨被告犯後坦承部分犯行
    之犯後態度等一切情狀，分別量處如主文所示之刑，並諭知拘役易科罰金之折算
    標準。扣案之金屬製黑色玩具手槍一枝，係被告所有供本案犯罪所用之物，業據
    被告供承在卷，爰依刑法第三十八條第一項第二款宣告沒收。
據上論斷，應依刑事訴訟法第二百九十九條第一項前段、第三百條，刑法第三百三十
條、第一百八十五條之三、第四十七條、第四十一條第一項前段、第三十八條第一項
第二款，罰金罰鍰提高標準條例第二條，判決如主文。
本案經檢察官丙○○到庭執行職務
中      華      民      國      九十四      年    一    月    二十六    日
                                臺灣臺中地方法院刑事第十四庭
                                    審判長法  官  楊  真  明
                                          法  官  陳      葳
                                          法  官  劉  逸  成
右正本證明與原本無異。
如不服本判決，應於送達後十日內向本院提出上訴狀（須附繕本），上訴於臺灣高等
法院臺中分院。
                                          書記官
中      華      民      國      九十四      年     一    月  二十六    日
附錄論罪科刑法條
中華民國刑法第三百三十條
犯強盜罪而有第三百二十一條第一項各款情形之一者，處七年以上有期徒
刑。
前項之未遂犯罰之。
中華民國刑法第三百二十八條
意圖為自己或第三人不法之所有，以強暴、脅迫、藥劑、催眠術或他法，
至使不能抗拒，而取他人之物或使其交付者，為強盜罪，處五年以上有期
徒刑。
以前項方法得財產上不法之利益或使第三人得之者，亦同。
犯強盜罪因而致人於死者，處死刑、無期徒刑或十年以上有期徒刑；致重
傷者，處無期徒刑或七年以上有期徒刑。
第一項及第二項之未遂犯罰之。
預備犯強盜罪者，處一年以下有期徒刑、拘役或三千元以下罰金。
中華民國刑法第一百八十五條之三
服用毒品、麻醉藥品、酒類或其他相類之物，不能安全駕駛動力交通工具
而駕駛者，處一年以下有期徒刑、拘役或三萬元以下罰金。
